【裁判字號】    99,醫上訴,7
【裁判日期】    991108
【裁判案由】    業務過失致死
【裁判全文】
臺灣高等法院臺中分院刑事判決         99年度醫上訴字第7號
上  訴  人  臺灣南投地方法院檢察署檢察官
被      告  乙○○
選任辯護人  許英傑  律師
上列上訴人因被告業務過失致死案件，不服臺灣南投地方法院98
年度訴字第200號中華民國98年11月25日第一審判決（起訴案號
：臺灣南投地方法院檢察署97年度調偵字第45號），提起上訴，
本院判決如下：
    主  文
上訴駁回。
    理  由
一、本案經本院審理結果，認第一審以不能證明被告乙○○犯罪
    ，而為其無罪之諭知，並無不當，應予維持，並引用第一審
    判決書記載之理由（如附件）。
二、檢察官上訴意旨謂以：原審諭知被告無罪，固非無見，惟查
    ：（一）證人即時任南投縣竹山鎮秀傳醫院（以下簡稱竹山
    秀傳醫院）一般外科醫師陳振鵬已證述當日會診值班醫師應
    係唐明政，但當時找不到唐明政醫師，故電詢當時之醫院院
    長即證人陳振鵬應如何處理？惟證人陳振鵬自己亦在南部開
    會，故委由具備一般外科專業醫師資格之急診室醫師即被告
    探視被害人蔡木成並做成處置決定，是被告自應以一般外科
    醫師之專業及注意程度診視被害人蔡木成無訛。而本件醫療
    過失案件，迭經行政院衛生署分別於95年12月19日以衛署醫
    字第0950217425號、97年4月28日以衛署醫字第0970200146
    號等函所附之行政院衛生署醫事審議委員會鑑定書，認定被
    告之醫療處置難謂無延誤，而被告雖不斷主張鑑定書內已認
    94年3月26日之處置「合於醫事常規」，但鑑定書後段亦已
    敘明「但仍應積極探究腹內出血來源後，給予適當治療。」
    ，足認本件非如被告所自稱並無疏失，反之應繼續探究死者
    蔡木成之腹內出血原因方為適當。輔以當日加護病房醫師助
    理林柏勳證詞更可得知，被告至加護病房探視死者後，僅交
    代「繼續觀察」，並未有何積極作為，更可見本件被告確有
    如鑑定書所指之疏失無誤。（二）證人即當時之竹山秀傳醫
    院院長陳振鵬作證稱94年3月26日晚間回到醫院後，便至加
    護病房探視蔡木成，並曾與被告共同討論病情及處置方式。
    被告於證人陳振鵬作證完畢，經審判長詢問對證詞有何意見
    時，被告自陳「我就想說怎麼還沒動手術」，顯見被告當時
    已經認知死者蔡木成之病況及危險性，始會於94年3月28日
    聽聞蔡木成未開刀時，顯出驚訝之表示，且被告對於證人陳
    振鵬表示曾找被告共同討論死者蔡木成病情乙事，亦不否認
    ，是被告確曾共同參與蔡木成之疾病診視及醫療處置決定無
    誤。（三）證人即死者蔡木成之骨科主治醫師黃華羽證稱，
    94年3月26日會診一般外科，過程都是助理在聯繫，亦是助
    理回報當日是會診陳振鵬醫師，惟證人黃華羽亦自承原則上
    是有輪值表，但是對於當日一般外科是如何決定會診分工，
    他不清楚等語。而證人即死者蔡木成之母親丙○○對於醫療
    過程之證詞，與其他證人之證述及書面資料有相當差異，況
    證人丙○○僅為病患家屬，若連醫院內部之骨科醫師都不清
    楚分工過程，何能以證人丙○○之證詞作為外科醫師間究係
    如何分工、分擔責任之證據。（四）被告不斷主張上開鑑定
    書認定之基礎事實與客觀事實不符，而原審亦採認被告所主
    張之事實，而認原鑑定結果基礎事實有誤故結論不可採，準
    此，原審自應就該事實再次送請行政院衛生署醫事審議委員
    會鑑定被告主張之事實及責任分配是否符合醫事規則及實務
    情形，始為適當。綜上所述，原判決認事用法尚嫌未洽，爰
    提起上訴，請將原判決撤銷，更為適當合法之判決等語。
三、本院查：
（一）本件原審就卷內證據調查之結果為綜合判斷，並於判決理
      由分別詳為引用證人即竹山秀傳醫院骨科醫師黃華羽、一
      般外科醫師陳振鵬、加護病房醫師助理林柏勳、加護病房
      護理人員陳美秀等人於偵查及原審審理時之證述，參以被
      害人蔡木成之病歷、護理紀錄單所載等證據，認定被害人
      蔡木成在竹山秀傳醫院住院接受診治期間，於94年3月26
      日被害人蔡木成之骨科醫師黃華羽會診一般外科，係會診
      陳振鵬醫師，而當日為急診值班醫師之被告，係受當時在
      院外之陳振鵬之委託，乃於同日下午4時10分許先行前往
      代為診視被害人蔡木成，且已隨即將被害人蔡木成之病情
      告知陳振鵬，陳振鵬並於同日下午7時30分許即回院並親
      自診視被害人蔡木成，則對於被害人蔡木成生命健康負有
      照顧作為義務者，應為接受會診且已於當日晚間親自診視
      被害人蔡木成之陳振鵬，並非被告。又因行政院衛生署95
      年12月19日衛署醫字第0950217425號、97年4月28日衛署
      醫字第0970200146號函附之該署醫事審議委員會鑑定書各
      1份之鑑定內容，均係立論在「被告為被害人一般外科之
      會診醫師」之錯誤事實基礎而為鑑定，是其鑑定結果分別
      認定被告「難謂無延誤之嫌」及「腹內出血為合理推斷，
      對其進行輸血並持續觀察後續發展，合於醫事常規；但仍
      應積極探究腹內出血來源給予適當治療」，自均無從憑採
      。此外，復查無其他積極證據足資證明被告有何公訴人起
      訴書所指之犯行，本件既不能證明被告犯罪，依法即應為
      無罪判決之諭知，經核原審所據之理由，並無違誤之處。
（二）而本案經本院依職權將全卷再行送請行政院衛生署醫事審
      議委員會鑑定後，其鑑定意見亦同認：黃華羽醫師於94年
      3月26日會診一般外科之目的，即係希望一般外科醫師協
      助其判斷腹痛原因，甚至接手後續腹痛治療，因此，此後
      腹痛相關問題之負責主治醫師，應為被會診之醫師即陳振
      鵬，陳振鵬係負有應積極探究腹內出血來源並給予適當治
      療義務之人，且94年3月27日病歷記載明顯腹膜炎之症狀
      （心跳快、呼吸喘、血壓不穩、發燒、腹肌僵硬及壓痛）
      ，此時即應積極考慮剖腹手術，此與先前95年12月19日衛
      署醫字第0950217425號函附之編號0000000號鑑定書認被
      告對病人未作追蹤處置而認其有延誤之嫌，並不相同，原
      因為先前之上開鑑定，並無相關證人之證詞資料可為參酌
      ，未明瞭被會診醫師究為何人，僅就病歷紀錄推定，誤認
      被告為被會診醫師，從而認其應負一般外科醫師探究被害
      人蔡木成腹內出血之責任，故本案被告不應負有積極探究
      腹內出血來源並給予治療之義務等情，有行政院衛生署99
      年9月13日衛署醫字第0990210728號函附之該署醫事審議
      委員會編號0000000號鑑定書1份在卷可佐（見本院卷第48
      至52頁）。
（三）雖檢察官猶執陳詞而以被告曾於94年3月26日受陳振鵬委
      託探視被害人蔡木成，已據證人陳振鵬證述在卷，且依行
      政院衛生署95年12月19日衛署醫字第0950217425號、97年
      4月28日衛署醫字第0970200146號函附之醫事審議委員會
      鑑定書，認被告探視被害人蔡木成之後僅交代「繼續觀察
      」，亦有證人林柏勳之證述在卷可稽，被告並未有何積極
      作為，可見被告應有前開鑑定書所指之疏失；復以被告於
      原審審理時證人陳振鵬作證完畢，經審判長詢問對於證人
      陳振鵬之證述有何意見時，被告自陳「我就想說怎麼還沒
      動手術」，顯見被告當時已經認知被害人蔡木成之病況及
      危險性，始會於94年3月28日聽聞被害人蔡木成未開刀時
      ，顯出驚訝之表示，且被告並不否認伊曾與陳振鵬討論被
      害人蔡木成之病情，是被告確曾共同參與被害人蔡木成之
      疾病診視及醫療處置決定無誤等語；再以證人黃華羽雖證
      稱94年3月16日係會診陳振鵬醫師，惟證人黃華羽亦表示
      其對於當日一般外科是如何決定會診分工並不清楚，則若
      醫院內部之骨科醫院黃華羽都不清楚分工過程，則何能以
      與卷附人證、書證內容有所差異之證人丙○○（即被害人
      蔡木成之母親）之證詞，作為外科醫師間究係如何分工、
      分擔責任之證據；另以原審既採信被告之說詞，自應再次
      送請鑑定主張之事實及責任分配是否符合醫事規則及實務
      情形等語而提起上訴。然查：１、原審判決並未依據證人
      丙○○之證詞，作為認定竹山秀傳醫院外科醫師分工、分
      擔責任之證據，檢察官此部分之上訴容有誤會。２、又檢
      察官前揭上訴意旨所陳，顯均係置原審判決理由欄引據相
      關事證而明白論斷認定94年3月26日被害人蔡木成之骨科
      醫師黃華羽係會診一般外科之陳振鵬醫師，被告固曾受託
      於同日下午4時10分許前往探視被害人蔡木成，然會診醫
      師陳振鵬隨後已於同日下午7時30分許回院並親自接手診
      視被害人蔡木成，則對於被害人蔡木成生命健康負有照顧
      作為義務者，並非被告，應為會診醫師陳振鵬等情於不顧
      ，並於忽略被告並非被害人蔡木成之會診醫師、被告僅係
      短期暫時受陳振鵬委託先行代為診視被害人蔡木成之前提
      重要事實，猶引用已就前開前提事實有所誤認之行政院衛
      生署95年12月19日衛署醫字第0950217425號、97年4月28
      日衛署醫字第0970200146號函附之醫事審議委員會鑑定書
      ，再重為質疑被告應有過失責任，實均為無理由而無可憑
      採。３、再檢察官另以原審既認行政院衛生署95年12月19
      日衛署醫字第0950217425號、97年4月28日衛署醫字第097
      0200146號函附之醫事審議委員會鑑定書認定之基礎事實
      與客觀事實不符，故認其結論不可採，並採信被告主張之
      事實，自應再次送請行政院衛生署醫事審議委員會鑑定被
      告主張之事實及責任分配是否符合醫事規則及實務情形等
      語而為上訴理由之部分，因上開理由欄三、（二）所示行
      政院衛生署99年9月13日衛署醫字第0990210728號函附之
      該署醫事審議委員會之鑑定結論（見本院卷第48至52頁）
      ，均同於本院及原審之認定，是檢察官以之為上訴理由，
      亦已乏所據而無可採信。
（四）綜上可知，檢察官上訴理由所指諸節，均要無足採。本件
      公訴人所舉之證據，均尚不足以使本院達於被告有公訴人
      所指業務過失致人於死犯行之確切心證，且本院亦查無其
      他足認被告涉有上開罪嫌之積極事證，被告經檢察官指訴
      之犯行要屬不能證明。原審以不能證明被告犯罪，而依刑
      事訴訟法第301條第1項規定諭知無罪之判決，經核認事用
      法，並無不合，檢察官之上訴為無理由，應予駁回。
四、至陳振鵬因本案所涉之業務過失致人於死罪嫌，前雖已於98
    年6月30日由臺灣南投地方法院檢察署檢察官以97年度調偵
    字第45號案件為不起訴之處分（見該署97年度調偵字第45號
    卷第11至14頁）確定，然上開已確定之不起訴處分，有無刑
    事訴訟法第260條第1款所定發現新事實或新證據之事由，應
    由臺灣南投地法院檢察署檢察官再行偵查後為適法之處理，
    附予敘明。
據上論斷，應依刑事訴訟法第373條、第368條，判決如主文。
本案經檢察官甲○○到庭執行職務。
中    華    民    國    99    年    11    月    8     日
            刑事第八庭  審判長法  官  羅  得  村
                              法  官  簡  源  希
                              法  官  李  雅  俐
以上正本證明與原本無異。
檢察官得上訴。
如不服本判決應於收受送達後十日內向本院提出上訴書狀，其未
敘述上訴之理由者，並得於提起上訴後十日內向本院補提理由書
（均須按他造當事人之人數附繕本）「切勿逕送上級法院」。
                              書記官  李  妍  嬅
中    華    民    國    99    年    11    月    8     日

司法院資訊處製作；財團法人民間司法改革基金會備份。
